臺灣臺中地方法院行政訴訟判決
110年度交字第457號
原      告  鄧智文  
送達代收人  鄧學人  
被      告  臺中市交通事件裁決處
                      設臺北市○○區○○○路○段00號7-8
                      樓
代  表  人  蘇福智    住同上
上列當事人間交通裁決事件，原告不服被告民國111年3月3日北
市裁催字第22-GDH929872、22-GDH929873、22-GDH929874、22-G
DH929875號裁決書，提起行政訴訟，本院判決如下：
    主  文
原告之訴駁回。
訴訟費用新臺幣參佰元由原告負擔。
    事實及理由
一、程序事項：按行政訴訟法第237 條之7 規定，交通裁決事件
    之裁判，得不經言詞辯論為之。本件屬交通裁決事件，依兩
    造所述各節及卷內資料其事證已臻明確，本院認無經言詞辯
    論之必要，爰不經言詞辯論而為判決。
二、事實概要：原告所有NHF-7097號普通重型機車(下稱系爭車
    輛）分別於民國110年8月9日18時13分、18時15分、18時17
    分、18時18分，於臺中市烏日區中山路3段與高鐵路1段口、
    臺中市烏日區中山路3段與振興街口、臺中市烏日區中山路3
    段與南榮路口，因「機車駕駛人行駛道路以手持方式使用行
    動電話進行數據通訊」、「汽車駕駛人未依規定使用方向燈
    」、「不遵守道路交通標線指示」之違規，經民眾檢具影像
    資料向臺中市政府警察局烏日分局(下稱舉發機關)提出檢舉
    ，經查證屬實，舉發機關爰依道路交通管理處罰條例（以下
    簡稱處罰條例）第31條之1第2項、第42條、第60條第2項第3
    款規定逕行對原告掣開第GDH929872、GDH929873、GDH92987
    4、GDH929875號舉發違反道路交通管理事件通知單。被告續
    於111年3月3日以北市裁催字第22-GDH929872、22-GDH92987
    3、22-GDH929874、22-GDH929875號裁決書（下稱原處分一
    、二、三、四），依處罰條例第31條之1第2項、第42條、第
    60條第2項第3款及「違反道路交通管理事件統一裁罰基準表
    」之規定，按期限內到案之基準，裁處原告第1階段罰鍰新
    臺幣1,000元、罰鍰新臺幣1,000元、罰鍰新臺幣1,200元、
    罰鍰新臺幣（下同）900元。
三、原告主張略以：因路況不熟，於路口等待綠燈號誌時，使用
    手機導航，及未注意使用方向燈與遵守道路交通標線指示，
    遭跟拍民眾拍照檢舉，並於7分鐘內被連開5張罰單，顯違反
    比例原則等語，並聲明：原處分一、二、三、四撤銷，訴訟
    費用由被告負擔。
四、被告答辯則以：
  ㈠卷查本案經檢視採證影像，(檔案名稱：GDH929872.mp4)影片
    時間18:13:03至24秒，NHF-7097號車駕駛人自口袋拿出手機
    ，以手持方式操作並低頭觀看螢幕；(檔案名稱：GDH929873
    .mp4) 影片時間18:15:19，NHF-7097號車駕駛人雙手操作機
    車，未使用手機；影片時間18:15:25至18:16:05，NHF-7097
    號車駕駛人自口袋拿出手機，雙手皆未放在機車扶把上，而
    係雙手手持手機操作並低頭觀看螢幕。原告2次以手持方式
    使用行動電話之違規行為有時序先後之別，行為地點亦不相
    同，由社會一般觀察方式，可明確區隔為數個行為，依行政
    罰法第25條及處理細則第3條第1項之規定，應分別處罰。
  ㈡方向燈顯示之用意係為使周遭車輛辨識該車行車動向，以達
    防禦駕駛之目的，其效果並不僅限於後方及對向車輛，倘發
    生其他車輛有違規行為或車輛失控等臨時狀況，須緊急閃避
    車輛，亦可藉由車輛之方向燈辨識行車動向以降低損害，避
    免因爭搶車道而發生事故。經檢視採證影像(檔案名稱：GDH
    929874.mp4)，影片開始時間18:17:49，NHF-7097號車於路
    口等待紅燈，可看見近端「機慢車專用號誌」僅有「↗」箭
    頭綠燈亮啟，遠端路口號誌為紅燈；影片時間18:17:51至18
    :18:01，「機慢車專用號誌」有「↗」及「←」箭頭綠燈亮啟
    ，遠端路口號誌轉為綠燈，NHF-7097號車隨其他車輛一同往
    左前進，惟全程均未使用方向燈，違規事實明確。
  ㈢檢視採證影像(檔案名稱：GDH929875.mp4)，影片時間18:18:
    17，可看見NHF-7097號車欲穿越涵洞，涵洞中央支撐柱兩側
    均繪設有槽化線；影片時間18:18:19至21秒，NHF-7097號車
    左方向燈亮啟，並跨越槽化線左轉，違規屬實。
　㈣本案非屬連續舉發，且在法律評價上亦非屬「一行為」，蓋
    行政違規行為之次數並非純粹以自然行為概念為界定標準，
    而應從法規範所欲維護之法益狀態予以評價。本件原告所有
    NHF-7097號車，所為之「機車駕駛人行駛道路以手持方式使
    用行動電話進行數據通訊」、「汽車駕駛人未依規定使用方
    向燈」及「不遵守道路交通標線指示」行為，各次違規行為
    仍有時序先後之別，行為地點亦不相同，由社會一般觀察方
    式，可明確區隔為數個行為，況NHF-7097號車每次違規之行
    為，均分別造成當時駕車在其附近行駛之汽、機車駕駛人，
    因原告之違規行為，可能不及採取應變措施，而發生交通事
    故之危險，故其上述4次違規行為，每次均造成用路人之行
    車(走)安全危害，自應分別評價，故依行政罰法第25條及處
    理細則第3條第1項之規定，應分別處罰，且該裁罰並未違反
    比例原則等語，並聲明：原告之訴駁回，訴訟費用由原告負
    擔。
五、本院之判斷：
  ㈠按「機車駕駛人於行駛道路時，以手持方式使用行動電話、
    電腦或其他相類功能裝置進行撥接、通話、數據通訊或其他
    有礙駕駛安全之行為者，處新臺幣1,000元罰鍰」，處罰條
    例第31條之1 第1 項定有明文。又「駕駛人駕駛汽車，除應
    遵守道路交通標誌、標線、號誌之指示，並服從交通指揮人
    員之指揮外，並應遵守下列規定：一、禁止操作或觀看娛樂
    性顯示設備。二、禁止操作行車輔助顯示設備。三、禁止以
    手持方式使用行動電話、電腦或其他相類功能裝置進行撥接
    、通話、數據通訊或其他有礙駕駛安全之行為」，道安規則
    第90條第1項所明定。次按「行車遇有轉向、減速暫停、讓
    車、倒車、變換車道等情況時所用之燈光及駕駛人之手勢，
    應依下列規定：六、變換車道時，應先顯示欲變換車道方向
    之燈光或手勢。」道路交通安全規則第91條第1項第6款定有
    明文；次按「汽車駕駛人，不依規定使用燈光者，處新臺幣
    1,200元以上3,600元以下罰鍰。」道路交通管理處罰條例第
    42條亦有明文。又依違反道路交通管理事件統一裁罰基準表
    之規定，汽車駕駛人，不依規定使用燈光，期限內繳納罰鍰
    或到案聽候裁決者，統一裁罰基準1,200元。再按「汽車駕
    駛人，駕駛汽車有下列情形之一，而本章各條無處罰之規定
    者，處新臺幣9百元以上1千8百元以下罰鍰：三、不遵守道
    路交通標誌、標線、號誌之指示。」道路交通管理處罰條例
    第60條第2項第3款定有明文。又依違反道路交通管理事件統
    一裁罰基準表之規定，不遵守道路交通標誌標線、號誌之指
    示，期限內繳納罰鍰或到案聽候裁決者，統一裁罰基準900
    元。
  ㈡經查，本院勘驗調查舉發機關提供之採證光碟，製成勘驗筆
    錄附卷為證（見本院卷第219頁），勘驗結果為：檢舉民眾
    行車紀錄器畫面時間2021/08/09 18：13：01時至18：13：2
    4時，檢舉民眾車輛（下稱該車），行駛於臺中市烏日區中
    山路3段與高鐵路1段口等停紅燈時，前方一輛牌號NHF-7097
    號普通重型機車(下稱系爭車輛）亦於該路口等停紅燈，接
    著系爭車輛駕駛人自口袋拿出手機，雙手皆未放在機車扶把
    上，而係雙手手持手機操作並低頭觀看螢幕。18：15：18時
    至18：16：19時，該車行駛至臺中市中山路3段與振興街口
    等停紅燈，系爭車輛亦於該路口等停紅燈，並於等停紅燈時
    ，再次自口袋拿出手機，雙手手持手機操作並低頭觀看螢幕
    ，之後再將手機放回口袋，之後該路口顯示為綠燈，該車與
    系爭車輛皆向前行駛通過路口。18：17：49時至18：18：01
    時，畫面顯示系爭車輛沿中山路3段未顯示左側方向燈即左
    轉南榮路。18：18：15時至18：18：22時，系爭車輛顯示左
    側方向燈並跨越槽化線左轉等情，亦為原告所不爭執，故就
    此部分之事實，應可認定。足認原告駕駛系爭車輛確有機車
    駕駛人行駛道路以手持方式使用行動電話進行數據通訊、變
    換車道前未使用方向燈、不遵守道路交通標線指示，構成處
    罰條例第31條之1第2項、第42條、第60條第2項第3款之規定
    。
  ㈢再按「第7條之2之逕行舉發案件有下列情形之一者，得連續
    舉發：一、逕行舉發汽車行車速度超過規定之最高速限或低
    於規定之最低速度或有第33條第1項、第2項之情形，其違規
    地點相距6公里以上、違規時間相隔6分鐘以上或行駛經過一
    個路口以上。但其違規地點在隧道內者，不在此限。」，行
    為時道路交通管理處罰條例第85條之1第2項第1款所明定。
    依據司法院釋字第604號解釋意旨，有關連續交通違規行為
    認定之規定，乃立法者考量該違規事實之存在，對公益或公
    共秩序確有影響，使主管機關得藉舉發其違規事實之次數，
    作為認定其違規行為之次數，而予以多次處罰，不生一行為
    二罰之問題，與法治國家一行為不二罰之原則，並無牴觸。
    查原告四次分別遭舉發之違規時間（110年08月09日18時13
    分01秒至24秒、18時15分18秒至16分19秒、18時17分49秒至
    18時01秒、18時18分15秒至22秒）、地點（臺中市烏日區中
    山路三段與高鐵路一段口、臺中市烏日區中山路三段與振興
    街口、臺中市烏日區中山路三段與南榮路口），四次違規時
    間、地點、違規態樣均不同，故原告之違規行為非連續為之
    ，對於各路段交通安全亦造成多次且不同之危害，縱依上述
    道路交通管理處罰條例第85條之1第2項第1款之規定，既然
    原告已行駛經過一個路口以上，是仍符合得連續舉發。被告
    依舉發事實予原處分一、二、三、四裁罰原告，並未違反一
    行為不二罰原則。原告主張尚難採取，原處分一、二、三、
    四，應屬有據。
六、本件事證已臻明確，兩造其餘主張及陳述，經核於判決結果
    不生影響，爰不逐一論列，附此敘明。
七、本件第一審裁判費為300 元，應由原告負擔，爰確定第一審
    訴訟費用額如主文第2 項所示。
據上論結，本件原告之訴為無理由，依行政訴訟法第237 條之7
、第98條第1 項前段、第237 條之8 第1 項，判決如主文。
中　　華　　民　　國　　111 　年　　9 　　月　　2 　　日
　　　　　　　　　行政訴訟庭　法　官　楊萬益
以上正本證明與原本無異。
如不服本判決，應於判決送達後20日內，向本院提出上訴狀並表
明上訴理由（原判決所違背之法令及其具體內容或依訴訟資料可
認為原判決有違背法令之具體事實），其未表明上訴理由者，應
於提出上訴後20日內向本院補提理由書（上訴狀及上訴理由書均
須按他造人數附繕本，如未按期補提上理由書，則逕予駁回上訴
），並應繳納上訴裁判費新臺幣750元。
中　　華　　民　　國　　111 　年　　9 　　月　　2 　　日
　　　　　　　　　　　　　　　書記官　林柏名